臺灣高雄地方法院刑事判決
110年度侵訴字第38號
公  訴  人  臺灣高雄地方檢察署檢察官
被      告  王嘉祥



選任辯護人  許清連律師（法扶律師）
上列被告因妨害性自主罪案件，經檢察官提起公訴（110年度偵
字第1889號），本院判決如下：
    主  文
甲○○犯強制性交罪，處有期徒刑壹年捌月。
    事  實
一、甲○○係址設高雄市○○區○○○路000號「ＯＯ（起訴書誤載為『Ｏ』
    ，應予更正）牛排館」之服務生，其因有中度智能障礙，致
    其辨識行為違法能力與依其辨識而行為之能力，較一般常人
    顯著降低。代號AV000-A109293號成年女子（真實姓名年籍
    詳卷，下稱乙○）之友人黃ＯＯ因在ＯＯ牛排館擔任服務生，故
    乙○於民國109年10月18日至ＯＯ牛排館幫忙。詎甲○○於109年1
    0月18日20時39分許，尾隨乙○進入牛排館廁所，向乙○告白
    未果，竟基於強制性交之犯意，違反乙○之意願，先親吻乙○
    臉頰，強抱乙○至女生廁所內將門關上，褪下乙○之內外褲，
    以手指插入乙○之陰道，再將乙○之上衣及胸罩掀開，親吻乙
    ○之胸部，又拉乙○之手撫摸其陰莖，要求乙○為其手淫，遭
    乙○拒絕，乙○向甲○○稱若兩人消失過久會啟人疑竇等語，甲
    ○○始開門讓乙○離去。嗣經乙○至警局報警，始知上情。
二、案經乙○訴由高雄市政府警察局新興分局報告臺灣高雄地方
    檢察署檢察官偵查起訴。
    理  由
壹、程序部分
　㈠按司法機關所製作必須公示之文書，不得揭露被害人之姓名
    、出生年月日、住居所及其他足資識別被害人身分之資訊，
    性侵害犯罪防治法第12條第2項定有明文。本案為性侵害犯
    罪防治法第2條第1項所定之性侵害犯罪，依上揭規定，為保
    護被害人，避免揭露足資識別被害人身分之資訊，爰以代號
    及略稱代替告訴人（乙○）之真實姓名年籍資料，合先敘明
    。
　㈡本判決所引用之證據資料屬於被告以外之人於審判外之言詞
    、書面陳述者，經檢察官、被告甲○○及其辯護人於本院審理
    時表示同意有證據能力（見本院110年度侵訴字第38號卷【
    下稱本院卷】第307頁），本院審酌上開證據作成時之情況
    ，無不當取供或違反自由意志而陳述等情形，且均與本案待
    證事實具有關聯性，認為以之作為本案之證據亦屬適當，自
    均具有證據能力。
貳、實體部分
一、訊據被告固坦承有於上開時、地親吻乙○臉頰，抱乙○至女生
    廁所內將門關上，褪下乙○之內外褲，以手指插入乙○之陰道
    ，將乙○之上衣及胸罩掀開，親吻乙○之胸部，拉乙○之手撫
    摸其陰莖，要求乙○為其手淫之事實，惟矢口否認有何強制
    性交犯行，辯稱：我不知道乙○有沒有拒絕，我沒有感覺她
    有拉開或踹我，她講話很小聲我聽不到，她應該要講大聲一
    點，動作大一點踹我的下面或腳，這樣才算是拒絕等語（見
    本院卷第131、144-145頁）。辯護人則以：本案並無證據證
    明被告有違反乙○意願，被告是經過乙○同意等語（見本院卷
    第45、95頁）為被告辯護。經查：
　㈠被告有於上揭時、地，親吻乙○臉頰，抱乙○至女生廁所內將
    門關上，褪下乙○之內外褲，以手指插入乙○之陰道，將乙○
    之上衣及胸罩掀開，親吻乙○之胸部，拉乙○之手撫摸其陰莖
    ，要求乙○為其手淫之事實，業經被告於警詢、偵訊及本院
    時所坦認（見高雄市政府警察局新興分局高市警新分偵字第
    10973682400號卷【下稱警卷】第4頁、臺灣高雄地方法院檢
    察署110年度偵字第1889號卷【下稱偵卷】第89-90頁、本院
    卷第43、131、213頁），核與乙○於警詢、偵查及本院審理
    時證述情節相符（見警卷第19-20頁、偵卷第55-56頁、本院
    卷第133-142頁），並有疑似性侵害案件證物採集單、性侵
    害案件嫌疑人調查表（一）、（二）、長庚醫療財團法人高
    雄長庚紀念醫院109年10月19日受理疑似性侵害事件驗傷診
    斷書、性侵害案件被害人調查表（一）、（二）、性侵害犯
    罪事件通報表、高雄市政府警察局鳳山分局偵查隊受理各類
    案件紀錄表、受理刑事案件報案三聯單、內政部警政署刑事
    警察局109年12月15日刑生字第1098013261號、110年2月4日
    刑生字第1098043826號鑑定書、現場照片在卷可佐（見彌封
    卷第6-22頁、警卷第1-2、45-47頁、偵卷第29-31頁），應
    可認定。乙○於當日稍晚之時有將上情告知友人黃ＯＯ及牛排
    館店長陳ＯＯ之事實，亦經證人黃ＯＯ於警詢、偵訊及本院審理
    時（見警卷第29-31頁、偵卷第102-103頁、本院卷第146-15
    9頁）、證人陳ＯＯ於警詢、偵查及本院審理時（見警卷第33-
    36頁、偵卷第103-104頁、本院卷第161-177頁）證述明確，
    亦可認定。另起訴書雖載「ＯＯ牛排館」，惟與牛排館之名稱
    不符，有現場照片可稽（見警卷第41頁），應為「ＯＯ牛排館
    」之誤載，應予更正，於此敘明。
　㈡被告雖辯稱其不知道乙○有沒有拒絕等語，然經證人即告訴人
    乙○於警詢、偵訊及本院審理時證稱：我於109年10月18日去
    ＯＯ牛排館幫我朋友做事，當天才認識被告，當日20時許，我
    去上廁所，洗完手轉身，突然發現甲○○站在我面前，向我告
    白說「我如果跟妳在一起會怎麼樣？」我回答「我們才認識
    幾天而已，沒辦法跟你在一起」，他聽完後，手伸過來摸我
    的臉，嘴親吻我的右臉，接著兩手緊緊抱住我，我要把他推
    開推不開，接著他把我抱進廁所，並將廁所門關上，我當時
    很害怕，但是外面有客人在，我不敢大叫，我叫的很小聲，
    甲○○就把我的褲子跟内褲拉下來，接著他蹲下來，用右手指
    插入我的陰道，我當時兩手拉著我的褲子試圖穿上，並對他
    說「不行！」，他不理我，突然站起來對我說可不可以跟我
    發生性行為，我回答說「不行，因為店長和副店長都在，如
    果他們發現我們消失這麼久，會想說我們在幹嘛」，他說「
    一下下就好」，接著他使用兩手將我的上衣及内衣扯上來，
    他的嘴親吻我的胸部，我當時用兩手推開他，但是他力氣很
    大我推不開，我就跟他說「不行」、「我要趕快出去」，他
    又說「妳幫我打手搶好不好？」，我說「不行！我真的要出
    去」，接著他用右手拉我的左手去撫摸他的生殖器，我對他
    說「我真的要出去！」，他就說「好，你等我把褲子穿上」
    ，他穿好褲子後才開門讓我出去等語（見警卷第19-20頁、
    偵卷第55-56頁、本院卷第133-136、138-142頁），則依乙○
    所述之情節，被告係於向乙○告白被拒絕後，方對乙○為上揭
    行為舉措。再參以證人黃ＯＯ於警詢、偵訊及本院審理時證稱
    ：乙○當天來牛排店找我，自願在店裡幫忙，她原本不認識
    甲○○，當天才認識，乙○跟甲○○會聊天、打鬧，但沒有曖昧
    。事發當時我很忙，我不知道他們有進去廁所，我們忙完之
    後，乙○說有事要跟我說，她拉我到旁邊說甲○○對她做的事
    ，她有哭泣，說覺得自己很髒，我馬上跟店長講，店長把乙
    ○跟甲○○都叫去，甲○○說乙○有反抗，但沒有很明確。後來乙
    ○等我下班，我跟她去報案，乙○跟甲○○這段期間就都沒有講
    話或接觸等語（見警卷第30-31頁、偵卷第102頁、本院卷第
    146-150、153、155、159頁），及證人即ＯＯ牛排館店長陳ＯＯ
    於警詢及本院審理時證稱：甲○○是牛排館員工，跟乙○沒有
    關係，他們之前不認識，乙○講話會窸窸窣窣（台語），就
    是講不出來話。當天店內很忙，事情發生前，我有注意到甲
    ○○與乙○有聊天，我有聽過甲○○問乙○有沒有男朋友，乙○說
    「剛分手在吵架很傷心」、「不能先交往，但可以先當朋友
    」，案發後，乙○有跟黃ＯＯ說她被甲○○摸，接著我把事情忙
    完，我就找甲○○來談，他說乙○有說「不行」，但只講一次
    ，因為乙○沒有抵抗，所以他就繼續等語（見警卷第34頁、
    本院卷第170、174頁），是以，綜合上揭二證人之證述，可
    知乙○與被告相識不久，乙○確實有向被告表示「可以先當朋
    友」等語，被告於廁所內對乙○所為前揭行為時，乙○有反抗
    、有向被告說「不行」等情，徵之與乙○上揭指述內容情節
    相符，是認乙○指述堪以採信。且被告亦於本院陳稱當日係
    與乙○認識之第一天等語（見本院卷第333頁），則被告既與
    乙○相識不久，並經乙○明確對之表示「先當朋友」，二人間
    並無存有曖昧情狀，且被告於廁所內對乙○為上開行為時，
    被告亦知悉乙○有反抗、說「不行」等節，依照一般社會通
    念，實得以明確查悉乙○並無同意被告對之為上開行為之意
    思，是以，被告辯稱其不知悉乙○有無拒絕等語，洵無足採
    信。
  ㈢至證人陳ＯＯ雖於本院審理時證稱：案發後我看到乙○跟  甲○○
    還有聊天，監視器也有看到等語（見本院卷第173、175、17
    8頁），然此與證人黃ＯＯ上揭證稱乙○跟被告後來都沒有講話
    或接觸等語不符，且參以本院勘驗109年10月18日本案案發
    現場監視器錄影畫面（有本院111年1月17日勘驗筆錄可稽，
    見本院卷第213-221頁），可知乙○與被告出廁所後，二人間
    完全無互動，是以，難認證人陳ＯＯ上揭證述內容與事實相符
    ，自亦無以此作為有利於被告之認定，附此敘明。
  ㈣綜上所述，被告所辯乃卸責之詞，並非可採，本案事證明   
   確，被告犯行洵堪認定，應依法論科。
二、論罪科刑：
　㈠核被告所為，係犯刑法第221條第1項之強制性交罪。被告以
    強制性交之犯意，親吻乙○臉頰之強制行為，親吻乙○胸部、
    拉乙○之手撫摸其陰莖之猥褻行為，屬性交之階段行為，不
    另論罪。
　㈡被告前因妨害自由案件，經臺灣臺東地方法院107年度簡字第
    84號判決處有期徒刑2月確定，於108年5月1日徒刑易科罰金
    執行完畢，有前案紀錄表可佐，並經公訴檢察官依憑前揭判
    決執行情形，主張被告為累犯並提出臺灣臺東地方檢察署11
    1年6月22日東檢亮丙108執再86字第1119008590號函為證（
    見本院卷第337頁）。被告於有期徒刑執行完畢後5年內，故
    意再犯本案有期徒刑以上之罪，足見守法觀念不足，對刑罰
    反應力薄弱，無大法官釋字第775號「一律加重最低本刑，
    於不符合刑法第59條所定要件之情形下，致生行為人所受之
    刑罰超過其所應負擔罪責之個案，其人身自由因此遭受過苛
    之侵害」之情形，爰依刑法第47條第1項規定加重其刑。
　㈢按行為時因精神障礙或其他心智缺陷，致其辨識行為違法或
    依其辨識而行為之能力，顯著減低者，得減輕其刑，刑法第
    19條第2項定有明文。查被告陳稱：我有中度身心障礙手冊
    ，我在臺東有固定兩個星期就會去看精神科，也有吃藥等語
    （見警卷第3頁、本院卷第334頁），而經本院囑託高雄市立
    凱旋醫院鑑定被告行為時之精神狀態，鑑定結論略以：綜合
    案主發展史、家族史、過去診斷、以及本次心理衡鑑結果，
    案主所呈現之功能，符合鑑定（DSM—5)系統，「中度智能障
    礙（Intellectual disability,Moderate)」的診斷，亦符
    合案主領有身心障礙證明之身份。另案主有經常性飲酒慾望
    ，無法控制或戒除酒精使用，並曾在酒後酒駕，但仍持續飲
    酒，雖否認耐受與戒斷症狀，其症狀已至少符合精神科診斷
    （DSM—5)系統中「酒精使用疾患，輕度(Alcoholuse disord
    er，mild)」之診斷。且案主從過去以來，社交功能顯有缺
    損，特別在兩性關係方面議題，對社交訊息之解讀更有嚴重
    誤判，可能錯誤將所有異性傳達之訊息，都當作肯定、鼓勵
    自己的暗示。案主對他人意識表達的認知有嚴重偏差（例如
    案主自述被害人同意案主作為，過去有數十位女性均喜歡案
    主）。而從案發時或案發後案主對被害人表達之訊息，案主
    亦缺乏尊重他人身體權之基本認知，對其不當行為本身缺乏
    等比例之悔意（主要是覺得對不起女友而非對不起被害人）
    ，對法律後果亦缺乏認知。案主之整體認知功能達中度智能
    障礙，並合併酒精使用疾患，其社交功能明顯缺陷，無法判
    斷社交暗示，對於他人缺乏與社交互動與尊重之常識，缺乏
    法治概念，對物質濫用之危害亦缺乏認知，以至於其「辨識
    行為違法能力」與「依其辨認而行為之能力」較一般常人顯
    著降低等語，有高雄市立凱旋醫院111年4月18日高市凱醫成
    字第11170617700號函暨所附被告之精神鑑定書在卷為憑（
    見本院卷第251-287頁）。且審酌該鑑定機關既已考量被告
    之個人生活史、病史及精神狀態檢查與心理衡鑑結果而作綜
    合研判，是上開鑑定結果應具有相當之論據，應屬可採，是
    被告於行為時確已因精神障礙及其他心智缺陷，致辨識其行
    為違法與依其辨識而行為之能力顯著減低，爰依刑法第19條
    第2項之規定減輕其刑。因被告同有刑法總則之加重及減輕
    事由，爰依刑法第71條第1項先加後減之。
　㈣爰以行為人之責任為基礎，審酌被告為滿足自己之性慾，竟
    逞一己之私慾，在乙○反抗、對其表達「不行」等語時，仍
    違反乙○之意願，強行對乙○為上開強制性交犯行，影響乙○
    之身心健康，其所為自應予非難；又被告始終否認犯行，且
    迄未與乙○達成調解亦未為任何賠償，兼衡被告自陳高職畢
    業之智識程度、目前工作不固定，有工作時日薪為新臺幣1,
    300元之經濟狀況、未婚，無小孩需扶養之家庭狀況（見本
    院卷第334頁），及其犯罪動機、目的、手段、品行等一切
    情狀，量處如主文所示之刑。　　　
據上論斷，應依刑事訴訟法第299條第1項前段，判決如主文。
本案經檢察官高志程提起公訴，檢察官郭麗娟到庭執行職務。
中　　華　　民　　國　　111 　年　　9 　　月　　15　　日
                  刑事第十庭  審判長法  官  曾鈴媖
　　　　　　　　　
　　　　　　　　　                  法  官  陳美芳  
　　　　　　　　　
　　　　　　　　　                  法　官  蔣文萱
以上正本證明與原本無異。
如不服本判決應於收受判決後20日內向本院提出上訴書狀，並應
敘述具體理由。其未敘述上訴理由者，應於上訴期間屆滿後20日
內向本院補提理由書(均須按他造當事人之人數附繕本)「切勿逕
送上級法院」。
中　　華　　民　　國　　111 　年　　9 　　月　　15　　日
                                    書記官  廖佳玲
附錄本案論罪科刑法條： 
《中華民國刑法第221條》
對於男女以強暴、脅迫、恐嚇、催眠術或其他違反其意願之方法
而為性交者，處三年以上十年以下有期徒刑。
前項之未遂犯罰之。